臺灣澎湖地方法院刑事判決
                                      110年度簡上字第6號
上  訴  人  蔡正宏
即  被  告          

輔  佐  人  蔡得榮
即被告之父
上列上訴人即被告因傷害案件，不服本院馬公簡易庭民國110 年
7月13日110 年度馬簡字第88號第一審刑事簡易判決（聲請簡易
判決處刑案號：臺灣澎湖地方檢察署110年度調偵字第21號），
提起上訴，本院管轄第二審之合議庭判決如下：
    主    文
上訴駁回。
    犯罪事實及理由
一、本案經本院審理結果，除被告蔡正宏為傷害犯行之時間更正
    為「民國109年3月12日22時50分前之稍早某時」外，認第一
    審刑事簡易判決其餘之認事、用法及量刑均無不當，應予維
    持，並引用第一審刑事簡易判決書（含檢察官聲請簡易判決
    處刑書所記載之犯罪事實、證據及理由，如附件），並就證
    據部分補充被告蔡正宏於本院準備程序及審理時之陳述。
二、上訴人即被告蔡正宏上訴意旨略以：告訴人於民國109年3月
    12日晚間至被告住處毆打繫栓在被告家門口的狗，且因不滿
    被告母親呂○○口頭制止而口出穢言辱罵，被告聽聞後始基
    於義憤而至告訴人住處毆打告訴人；被告係構成義憤傷害罪
    ，請求撤銷原判決，改依義憤傷害罪從輕量刑等語。
三、經查：
（一）按刑法上所謂當場激於義憤而傷害人，係指被害人之行為
      違反正義，在客觀上足以引起一般人無可容忍之憤怒，而
      當場實施傷害者而言；所稱「當場」，係指該一義憤，係
      在不義行為之當場所激起，而立為實施傷害者，始足當之
      。而所謂「激於義憤」，係指其義憤之發生，係因直接見
      聞該不義行為，致一時受激而難以忍受者而言。申言之，
      所謂當場激於義憤而傷害人，係指他人所實施之不義行為
      ，在客觀上足以引起公憤，行為人猝然遇見該不義行為，
      一時憤激難忍，而當場對被害人實施傷害行為者而言（最
      高法院91年度台上字第4672號判決參照）。經查：告訴人
      於警詢中陳稱：伊與被告母親爭吵完畢後，伊返回自己家
      門口蹲坐著洗碗，遭被告偷襲，被告朝伊頭部毆打7下等
      語（警詢卷第13頁）；而被告亦於本院準備程序供稱：伊
      本來在洗澡，聽到家中所養之狗叫聲異常，出來看到告訴
      人拿東西丟狗，並辱罵伊母親，後來告訴人回她家，伊就
      從樓上衝下來去告訴人家門口打她等語（本院卷第96頁）
      ，可見被告係於告訴人與其母呂○○之衝突結束，告訴人已
      返回自己住處後，方至告訴人住處毆打告訴人。而告訴人
      縱有制止狗叫或辱罵呂○○之行為，然此屬一般鄰居間日常
      相處不睦所生之衝突，難謂已達客觀上無可容忍，足以引
      起公憤之程度；且被告係於告訴人與呂○○之衝突結束後，
      再前往告訴人住處動手毆打告訴人，亦非受激後當場立為
      實施傷害，是被告傷害告訴人之行為，難認屬刑法所規定
      之激於義憤。被告辯稱其係構成義憤傷害罪云云，並不可
      採。另本院斟酌三軍總醫院澎湖分院附設民眾診療處出具
      之告訴人診斷證明書記載：病人（即告訴人）於109年3月
      12日22時50分至該院急診接受診療等情（警詢卷第33頁）
      ，爰更正被告為傷害犯行之時間為「109年3月12日22時50
      分前之稍早某時。」
（二）次按量刑輕重，係屬事實審法院得依職權自由裁量之事項
      ，苟已斟酌刑法第57條各款所列情狀而未逾越法定刑度，
      不得遽指為違法（最高法院72年度台上字第6696號、75年
      度台上字第7033號判例要旨參照）；且在同一犯罪事實與
      情節，如別無其他加重或減輕之原因，下級審量定之刑，
      亦無過重或失輕之不當情形，則上級審法院對下級審法院
      之職權行使，原則上應予尊重（最高法院85年度台上字第
      2446號判決意旨參照）。查原審本於法律所賦予之裁量權
      限而為刑度宣告，於實體法授權之刑度、刑罰種類範圍內
      ，為個案衡量之結果，且關於被告之犯罪動機、手段、犯
      後態度、所生之損害，及其智識程度、職業狀況等情狀，
      均已顯現於原審之卷證內，而為原審於量刑時所審酌，又
      原審之量刑無裁量逾越法定範圍或濫用之明顯違法情事，
      應予維持。從而，被告上訴意旨指摘原審量刑過重，請求
      改判云云，亦無理由，應予駁回。
（三）綜上所述，被告上訴執此指摘原判決不當，為無理由，應
      予駁回。
據上論斷，應依刑事訴訟法第455條之1第1項、第3項、第368條
、第373條，判決如主文。
本案經檢察官黃政德聲請簡易判決處刑，及於本審到庭執行職務
。
中    華    民    國   111   年    1    月    5    日
                  刑事庭     審判長法  官  李宛玲
                                   法  官  王政揚
                                   法  官  陳立祥
以上正本證明與原本無異。
本判決不得上訴。
中　　華　　民　　國　　111 　年　　1 　　月　　5 　　日
                                   書記官  莊茹茵